【裁判字號】    99,交聲,577
【裁判日期】    990311
【裁判案由】    聲明異議
【裁判全文】
臺灣臺中地方法院交通事件裁定         99年度交聲字第577號
原處分機關  交通部公路總局臺中區監理所
異  議  人
即受處分人  甲○○
上列受處分人因違反道路交通管理處罰條例案件，對於交通部公
路總局臺中區監理所民國99年1月21日所為之處分（中監違字第
裁60-HD0000000號），聲明異議，本院裁定如下：
    主  文
異議駁回。
    理  由
一、原處分機關略以：異議人即受處分人（下稱受處分人）甲○
    ○駕駛車牌號碼ＡＨ─七０三七號自小客車，於民國九十八
    年十一月二十日十時四十九分許，在臺中縣潭子鄉○○路○
    段（往臺中）處因「限速五十公里、經測速時速六十二公里
    、超速十二公里未滿二十公里（經雷達、雷射測速儀器採證
    ）」之違規，為臺中縣警察局交通警察隊依違反道路交通管
    理處罰條例第四十條逕行舉發。受處分人期限內到案申訴，
    經轉原舉發單位查覆仍不服，本所遂於九十九年一月二十一
    日以中監違字第裁六０─ＨＤ0000000號裁決書裁處
    罰鍰新臺幣（下同）一千六百元整並依第六十三條記違規點
    數一點，逾期則依裁決書處罰主文裁處等語。
二、聲明異議意旨略以：受處分人開車行經臺中縣潭子鄉○○路
    ○段時，遭交通警察以移動式雷達測速照相儀器拍攝告發超
    速，經受處分人實際至現場量測，確認測速儀器架設地點距
    前方之測速照相告示牌不足一百公尺，不符合道路交通管理
    處罰條例第七條之二第七項第九款之補充規定，應於一般道
    路至少於一百公尺前明顯標示之。交通警察執法程序已有瑕
    疵在先，以此獲得之超速舉證照片應屬無效。受處分人以一
    條一百公尺的紅繩子，每二點五公尺以藍色噴漆做記號，於
    測速照相現場將繩子從架設測速照儀器地點沿馬路延伸至測
    速照相告示牌處，兩端距離僅三十九格，即九十七點五公尺
    。又根據專家學者表示，測速之時間以雷達測速約需二至三
    秒，若以警察舉證之照片拍攝地點推算，六十二公里車速在
    二秒內移動距離為十七公尺，因此雷達測速儀器在對本車進
    行測速時，受處分人車輛位置應在照相地點前方十七公尺處
    ，同樣可證明測速地點離測速照相告示牌尚未達法定一百公
    尺距離等語，並提出舉證光碟一片、舉證照片五張、現場量
    測距離用一百公尺紅線一條、雷達測速儀器所需測速時間之
    說明報告一份為證。
三、按汽車駕駛人，行車速度超過規定之最高時速，或低於規定
    之最低時速，除有第四十三條第一項第二款情形外，處一千
    二百元以上二千四百元以下罰鍰；汽車駕駛人違反第四十條
    規定者，並記違規點數一點，道路交通管理處罰條例第四十
    條、第六十三條第一項第一款分別定有明文。次按汽車駕駛
    人之行為有經以科學儀器取得證據資料證明其行為違規之情
    形，當場不能或不宜攔截製單舉發者，得對汽車所有人逕行
    舉發處罰；第一項逕行舉發，應記明車輛牌照號碼、車型等
    可資辨明之資料，以汽車所有人為被通知人製單舉發，道路
    交通管理處罰條例第七條之二第一項第七款、第四項亦有明
    定。又按對於汽車駕駛人有行車速度超過規定之最高速限或
    低於規定之最低速限違規行為予以逕行舉發，採用固定或非
    固定式科學儀器取得證據資料證明者，於一般道路須至少於
    一百公尺前，於高速公路、快速公路須至少於三百公尺前，
    明顯標示之，道路交通管理處罰條例第七條之二第二項第九
    款、第三項亦定有明文；衡其立法用意，不外表明科處違規
    人行政裁罰之終極目的，乃在敦促駕駛人依行車速限駕駛，
    是以科學儀器採證，應由主管機關在明顯處告示，用以提醒
    駕駛人依道路限速行駛，以期在駕駛人避免受罰之心理下，
    達到依行車速限駕駛進而維護行車安全之最大效益，尚非謂
    如有違反，駕駛人超速行駛之違規行為即應不罰，其理至明
    （臺灣高等法院臺中分院九十六年度交抗字第九一四號、九
    十七年度交抗字第一二四八號裁定意旨參照）。換言之，駕
    駛人在一般道路、高速公路或快速道路依照規定速限行駛之
    義務，本不因警察機關有無在裝設測速儀器前方道路之明顯
    處豎立明顯標示而有差別，駕駛人亦不能僅因其在通過裝有
    測速儀器之路段前，並未察覺任何明顯之告示牌或警告標誌
    ，即可遽謂其並無超速而免於受罰，合先敘明。
四、經查：
  (一)本件受處分人於九十八年十一月二十日上午十時四十九分許
    駕駛車牌號碼ＡＨ─七０三七號自小客車，行經臺中縣潭子
    鄉○○路○段路段（往台中）時，因「限速五十公里、經測
    速時速六十二公里，超速十二公里未滿二十公里（經雷達
    、雷射測速儀器採）」之違規，經以移動式雷達測速儀鎖定
    照相採證後，由臺中縣警察局交通警察隊警員依違反道路交
    通管理處罰條例第四十條規定逕行舉發之情，有上開舉發違
    反道路交通管理事件通知單一紙、違規採證照片一張附卷可
    稽。且本件受處分人就其本人駕駛前揭自小客車，於前揭時
    地經科學儀器採證逕行舉發之違規事實並未爭執，僅係爭執
    雷達測速照相儀器距離測速照相告示牌不足一百公尺，依此
    有瑕疵之執法程序所取得之超速舉證相片應屬無效。
  (二)受處分人雖以前揭情詞置辯，惟本件經舉發為違規地點前方
    一百零三公尺前，設置有速限五十公里及「前有測速照相」
    告示牌提醒用路人，有臺中縣警察局九十九年一月十四日中
    縣警交字第０九八００三一四五四號函在卷足憑，足徵該限
    速標誌及警告標示牌確係在警員所擺放移動式雷達測速儀前
    一百公尺前設立無訛。而行車速度依標誌或標線之規定，無
    速限標誌或標線者，應依下列規定：．．．，道路交通安全
    規則第九十三條第一項定有明文，考其立法意旨，乃在求兼
    顧行車順暢及廣大用路人安全之維護，是前揭違規地點之速
    限限制為五十公里，乃道路職權機關基於當地路況以及鄰近
    建築設施之功能與道路使用所為之專業、通盤考量，基於行
    政與司法機關之功能分立，本院對此速限之設置應予尊重；
    又雷達測速儀設置之目的，乃在敦促駕駛人依行車速限駕駛
    ，以期在駕駛人避免受罰之心理下，達到依行車速限駕駛，
    進而維護行車安全之最大效益。是以，相關道路交通安全法
    規既係基於社會大眾用路之安全及避免發生事故等目的而訂
    定，屬社會大眾用路之基本依據，駕駛人於駕駛車輛時本即
    具有遵守相關規定以保障自身及他人行之安全之義務，前揭
    告示牌之設置，其作用在於提醒駕駛人注意行車速限，是以
    執法單位若確實已採取相當之提醒措施，使駕駛人能及時注
    意到前方有測速科學儀器，而得適時將速度維持在法定速限
    內，即應認已符合法定程序。縱認公路主管機關所設置警示
    牌之位置未盡完善，然依前揭說明，受處分人仍不能僅因其
    在通過裝有測速儀器之路段前，主張告示牌或警告標誌距離
    測速儀器不足一百公尺，即可遽謂其並無超速行駛而可免於
    受罰。從而，受處分人執此據為聲明異議之理由而認應撤銷
    原處分，自非有據。
五、綜上所述，受處分人既於前揭時、地，駕駛該自用小客車有
    行車速度超過規定之最高時速未滿二十公里之違規行為，原
    處分機關依道路交通管理處罰條例第四十條、第六十三條第
    一項第一款及違反道路交通管理事件統一裁罰基準表之規定
    ，裁處受處分人罰鍰一千六百元，並記違規點數一點，核無
    違誤，是受處分人之異議為無理由，應予駁回。
據上論斷，應依道路交通管理處罰條例第八十七條第二項、道路
交通案件處理辦法第十九條，裁定如主文。
中    華    民    國    99    年    3     月    11    日
                      交通法庭  法  官  陳  葳
上正本證明與原本無異。
如不服本裁定，應於送達後五日內，向本院提出抗告狀。
                                書記官  張雅如
中    華    民    國    99    年    3     月    11    日

司法院資訊處製作；財團法人民間司法改革基金會備份。
